臺灣士林地方法院刑事判決　　　　　　　　　　　　　九十一年度易字第五０三號
　　聲　請　人　臺灣士林地方法院檢察署檢察官
　　被　　　告　乙○○
　　　　　　　　丙○○
　　共　　　同
右列被告因妨害名譽案件，經檢察官聲請簡易判決處刑（九十一年度偵字第一九七七
），本院認不宜以簡易判決處刑，改依通常程序審理，判決如左：
    主  文
乙○○、丙○○共同散布文字，指摘足以毀損他人名譽之事，各處拘役肆拾日，如易
科罰金，均以佰元折算壹日。
    事  實
一、乙○○係設於臺北縣淡水鎮○○路○段三十一號「淡欣汽車駕駛人訓練班」（下
    稱淡欣駕訓班）之班主任，其兄丙○○係淡欣駕訓班之講師，甲○○（另案由臺
    灣士林地方法院檢察署檢察官不起訴處分確定）則係淡欣駕訓班之教練。緣於民
    國（下同）八十九年八月間某日，有不識字之肢障人士丁○○（另案由臺灣士林
    地方法院檢察署檢察官不起訴處分確定）至淡欣駕訓班報名學習殘障特製車而由
    甲○○擔任教練，期間因丁○○向班主任乙○○、講師丙○○提及於向淡欣駕訓
    班報名前曾先至設於臺北縣淡水鎮○○○路○段二０七巷七十八號由庚○○擔任
    負責人之「大順汽車駕駛人訓練班」（下稱大順駕訓班）兩次洽詢報考殘障特製
    車之收費情形，乙○○及丙○○均明知臺北區監理所曾召集轄區列管之公民營汽
    車駕駛人訓練班商討收費標準，下限定為新臺幣（下同）八千元，上限則為一萬
    二千五百元，若超收可能遭臺北區監理所處罰，而丁○○所述第二次到大順駕訓
    班與班主任接洽費用變成要兩萬元云云應係虛偽不實，復思及淡欣駕訓班於八十
    八年初與大順駕訓班曾聯營一期而乙○○於八十八年三月一日曾至臺北縣淡水地
    政事務所調取大順駕訓班使用土地之登記謄本得知大順駕訓班土地使用面積至少
    有九二五四平方公尺（大順駕訓班實際土地使用面積係九三七七平方公尺），惟
    自認大順駕訓班應有二筆地號土地並未使用，但扣除此二筆地號土地面積後大順
    駕訓班實際使用面積亦在七五八五平方公尺以上，詎乙○○、丙○○因認當時網
    路上有多篇文章不利於淡欣駕訓班，竟為用以宣傳及加以反擊俾使公眾知悉，二
    人均明知丁○○所述收費標準不實，且丁○○並未告知大順駕訓班之招生人數及
    使用面積，復明知大順駕訓班實際使用面積超過六九００平方公尺，若於網路上
    刊登大順駕訓班收費兩萬元及面積稍大於六六００平方公尺而小於六九００平方
    公尺會毀損庚○○擔任負責人之大順駕訓班名譽致影響其招生人數，仍於八十九
    年十月間某日，意圖散布於眾，基於以文字妨害名譽之共同犯意聯絡，先由乙○○負責擬稿，並以杜撰之大順駕訓班招生人數三百零八人為計算標準，經有犯意
    聯絡之丁○○同意而以丁○○名義具名製作「給想學開車朋友的一信公開信」，
    內容指摘「所以我就和老公先後兩次至大順，第一次承蒙主任告知我須考特製車
    ．．．學費一萬零五百元，不保證考取．．．第二次，再到大順，是我體檢完成
    後，前去要報名，同樣與主任接洽，費用變成要二萬元先付，同樣不保證考取」
    、「學習場地，兩邊我都去過，詢問及淡欣主任，據其估算淡欣面積六六八八平
    方公尺，扣除一成教室、辦公室、停車場面積後（即六六八八減六六八等於六０
    二０），以每輛三００平方公尺計算乘以十四人（即六０二０除以三００約為二
    十，二十乘以十四等於二八０），淡欣招生名額是二百八十人．．．反觀大順駕
    訓班雖自吹淡水之最大，其招生名額三百零八人，反算稍大於（以三百零八人除
    以十四再乘以三百等於六六００平方公尺）六六００平方公尺而小於六九００平
    方公尺，又以其自稱擁有兩套練習場，其實是受限於帶狀地形，不得已。若真論
    及扣兩場中間帶狀面積，其每場面積當在三０００平方公尺左右，試問聰明消費
    者，你是要在三０００平方公尺小場地上練車，還是願意選擇六０００平方公尺
    大場地練車？」之文字，繼由丙○○指示亦有共同犯意聯絡之甲○○於八十九年
    十月三十一日，以電腦傳輸之方式，將前開「給想學開車朋友的一信公開信」登
    載於淡江大學計算機中心電子公佈欄（即ＢＢＳ站）蛋捲廣場裏分類討論區中校
    園資訊之「淡水暮色欄」接續多次張貼刊載，供不特定之任何人均可進入該網站
    閱覽，以此散布文字之方式，具體指摘足以毀損庚○○及大順駕訓班名譽之事。
    嗣於八十九年十一月間，庚○○經由大順駕訓班學員於前開網站內觀覽文章後轉
    知，而向具名之丁○○查證後懷疑係甲○○所為，並於九十年五月二十五日具狀
    對甲○○提起告訴，迄於九十年六月十三日偵查庭訊時經由甲○○之供述查知撰
    寫文章者係乙○○，再於九十年八月二日偵查庭訊時另由甲○○之供陳係銜丙○○之命而張貼前開文章，始查知上情。
二、案經大順駕訓班之負責人庚○○訴由臺灣士林地方法院檢察署檢察官偵查聲請以
    簡易判決處刑，本院認不宜以簡易判決處刑，改依通常程序審理。
    理  由
一、按「刑事訴訟所定告訴期間，係自知悉犯人之時起算，並非自犯罪之時計算，告
    訴人之女，經上訴人調誘成姦，雖已歷多時，但告訴人知悉犯人時，與其告訴日
    期相距未及旬日，並未逾法定六個月之期間，其告訴不能謂非合法。」，最高法
    院二十四年上字第五四八三號判例可資參照；又按「告訴乃論之罪，其犯罪行為
    有連續或繼續之狀態者，其六個月之告訴期間，應自得為告訴之人，知悉犯人最
    後一次行為或行為終了之時起算」，大法官會議釋字第一０八號解釋亦有明揭。
    查本件告訴人庚○○知悉被告乙○○、丙○○犯罪，就被告乙○○部分係在證人
    甲○○於九十年六月十三日偵查庭訊時陳稱：「（問：你主任何名？）乙○○，
    其內容是主任寫的，我把它銬貝貼上去的。」等語（詳見臺灣士林地方法院檢察
    署九十年度他字第一一七四號卷第十一頁背面），始知悉加害人係被告乙○○；
    至於被告丙○○部分則係證人甲○○於九十年八月二十二日偵查庭訊時陳稱：「
    （問：何人把它貼上？）日子久了已忘記，可能講書丙○○叫我把它打上去」、
    「（問：該文書打上去的資料何來？）應該是我們講師丙○○。」等語（詳見同
    署九十年度他字第一一七四號卷第二九頁背面至第三十頁），始知悉被告丙○○
    犯罪，告訴人庚○○並分別於九十年六月二十一日及同年十月二十六日提出追加
    告訴狀（詳見同署九十年度他字第一一七四號卷第十六頁、第五十三頁），揆諸
    首開說明，本件並無告訴逾期之問題，合先敘明。
二、按第一審法院得因檢察官之聲請，不經通常審判程序，逕以簡易判決處刑者，以
    依被告在偵查中之自白或其他現存之證據，已足認定其犯罪者為限，此觀諸刑事
    訴訟法第四百四十九條第一項規定自明。被告所犯之罪不合於該條所定得以簡易
    判決處刑時，依同法第四百五十二條、第四百五十一條之一第四項但書第一款規
    定，即應依通常程序審判之。本件聲請人即公訴人臺灣士林地方法院檢察署檢察
    官認被告乙○○、丙○○共同涉有妨害名譽罪嫌，無非係以告訴人庚○○於偵查
    中之指訴及甲○○、丁○○之供詞，再參以卷附之前揭「給想學開車朋友的一封
    公開信」一份為其論據。惟訊據被告乙○○、丙○○均矢口否認有何誹謗犯行，
    是被告二人究竟有無犯罪之事實，於本院受理之初，尚非全無疑問，殊有詳為查
    明之必要。亦即本案既無被告在偵查中之自白，復難僅憑檢察官於聲請時現存之
    證據認定被告犯罪，揆諸首開規定，顯無逕以簡易判決處刑之餘地。原檢察官聲
    請以簡易判決處刑，容有未合，自應依通常程序進行審判。其次，依刑事訴訟法
    第四百五十一條第一項、第三項之規定，檢察官聲請以簡易判決處刑者，其聲請
    與起訴有同一之效力。本件如上所述，既認檢察官簡易判決之聲請於法未合，應
    依通常程序審判，則參照上開刑事訴訟法第四百五十一條第一項及第三項之規定
    ，應認本件業經檢察官提起公訴，合先敘明。
三、訊據被告乙○○固坦承係淡欣駕訓班主任，並以丁○○之名義撰寫「給想學開車
    朋友的一信公開信」，被告丙○○亦坦認係淡欣駕訓班講師，曾指示甲○○將之
    刊登在網路上，惟均矢口否認有何散布文字誹謗之犯行，被告乙○○辯稱：我們
    公會一般收費標準下限為八千元，上限為一萬二千五百元，至於文章上收費部分
    我是聽丁○○講的，我在偵查中當時是說就收費標準丁○○或大順駕訓班的人有
    人說謊，之所以認為有人說謊即是不實還把它寫在文章內是因為當時我沒有懷疑
    ，人數三百零八人是從大順駕訓班土地面積推算出來的，訓練場地的面積及使用
    情形則是問監理站的戊○○，後來再去調土地登記簿謄本，而且駕訓班的面積要
    扣掉一成，本來寫此篇文章是要用來宣傳，但不知道丙○○將它拿給甲○○登在
    網路上云云；被告丙○○則辯稱：我是因為覺得大順駕訓班對殘障人士明顯不公
    平所以才叫甲○○上網刊載，當時並不是要寫文章反擊，而是要回覆文章云云。
四、然查：
  (一)如事實欄所載內容以丁○○名義具名製作「給想學開車朋友的一信公開信」，係
    推由被告乙○○所撰寫，並係被告丙○○指示甲○○張貼在網站上之事實，業據
    被告乙○○〔詳見臺灣士林地方法院檢察署九十年度他字第一一七四號卷第二五
    頁背面九十年八月九日偵查庭訊稱：「（問：文章是你寫的？）是的，是學員向
    我說這件事的，他是『丁○○』。」等語、詳見同署九十年度他字第一一七四號
    卷第三六頁背面九十年十月十六日偵查庭訊稱：「（問：文章內容有無能查證？
    ）我是聽丁○○這樣講便這樣寫的。」等語、本院九十一年七月四日訊問筆錄第
    二頁稱：「（問：這篇登載在淡大計算中心電子公佈欄（ＢＢＳ）站之文章是否
    你依據丁○○之陳述所寫的？）是的。」等語、本院九十一年十二月十日審判筆
    錄第二頁稱：「我承認有寫文章的內容，但何時刊登我不知情。」等語〕及丙○○〔詳見同署九十年度他字第一一七四號卷第三六頁背面九十年十月十六日偵查
    庭訊稱：「（問：有無事先向監理所查證？）是乙○○主任告訴我的，他也有寫
    出來，我們認為可靠才進行的。」等語、本院九十一年九月十六日訊問筆錄第二
    頁至第三頁稱：「我確實有指示甲○○將該篇文章刊登在淡江大學計算中心電子
    公布欄內。（問：如何取得該篇文章？）當時丁○○在陳述時我有在場，乙○○
    有寫下來。」等語、本院九十一年十二月十日審判筆錄第二頁稱：「我是依丁○○的陳述，請甲○○登載在網路上。」等語〕供承在卷，核與證人甲○○〔詳見
    同署九十年度他字第一一七四號卷第十一頁背面九十年六月十三日偵查庭訊稱：
    「（問：你主任何名？）乙○○，其內容是主任寫的，我把它銬貝貼上去的。」
    等語、同卷第三六頁背面九十年十月十六日偵查庭訊稱：「（問：該文章是何人
    叫你把它弄上去的？）被告丙○○。」等語、本院九十一年十月七日訊問筆錄第
    十二頁稱：「（問：這封內容是否你拷貝在網路上？）是的。（問：內容是誰寫
    的？）被告丙○○叫我貼的，丙○○說內容是乙○○寫的。」等語〕證述之情節
    相符，並有丁○○目錄（詳見同署九十年度他字第一一七四號卷第四頁，載淡江
    大學網站ＴＫＵ，淡江計中蛋捲廣場ＢＢＳ之分類討論區、校園資訊、淡水暮色
    ，其中２３５３dannshin在十月三十一日發表給想學開車朋友的一封公開信）、
    「給想學開車朋友的一封公開信」（詳見同署九十年度他字第一一七四號卷第四
    頁至第五頁）附卷可稽，而張貼此篇「給想學開車朋友的一封公開信」於張貼前
    係經過被告乙○○及丙○○討論後才進行，其張貼之目的係為了宣傳及反擊俾使
    公眾知悉，亦據被告被告乙○○於偵查時〔詳見同署九十年度他字第一一七四號
    卷第二六頁背面九十年八月九日偵查庭訊稱：「（問：為何要寫這份文章？）我
    們只是做為宣傳而已。」等語〕及被告丙○○於偵查與本院庭訊時〔詳見同署九
    十年度他字第一一七四號卷第三六頁背面九十年十月十六日偵查庭訊稱：「（問
    ：有無事先向監理所查證？）是乙○○主任告訴我的，他也有寫出來，我們認為
    可靠才進行的。」等語、本院九十一年九月十六日訊問筆錄第三頁稱：「（問：
    你叫甲○○刊登的目的為何？）希望經由電子公布欄讓大眾知道。」等語〕、甲○○於本院庭訊中〔詳見本院九十一年十月七日訊問筆錄第十三頁稱：「（問：
    被告乙○○稱是要做宣傳，被告丙○○說是經由電子公布欄要讓大家知道，你是
    否知道要你刊登的目的？）當時有很多文章攻擊我們淡欣，所以我們貼這篇文章
    反擊。」等語〕分別陳述在卷，顯見被告乙○○撰寫本篇「給想學開車朋友的一
    封公開信」及被告丙○○指示甲○○將之張貼在網路上之目的係在意圖散布於眾
    ，足證被告乙○○所辯不知道丙○○將它拿給甲○○刊登在網路上，及被告丙○○所稱係因為覺得大順駕訓班對殘障人士明顯不公平所以才叫甲○○上網刊載，
    當時並不是要寫文章反擊，而是要回覆文章等情，顯係臨訟卸責之詞，均不足採
    信。
  (二)又收費標準，被告乙○○及丙○○雖係聽由丁○○所述，並據丁○○到庭證述在
    卷（詳見本院九十一年十月七日訊問筆錄第四頁），惟臺北區監理所曾召集轄區
    列管之公民營汽車駕駛人訓練班商討收費標準，下限定為八千元，上限則為一萬
    二千五百元，若超收可能遭臺北區監理所處罰之事實，業據大順駕訓班代理人己○○證述在卷〔詳見本院九十一年十二月十日審判筆錄第六頁稱：「（問：你們
    公會收費的標準？）我們是監理站召集各駕訓班，後來由監理站所訂定，下限為
    八千元，上限為一萬二千五百元。」等語〕，核與被告乙○○所稱情節相符（詳
    見本院九十一年十二月十日審判筆錄第五頁），並有私立大順駕訓班教學訓練抽
    查考核紀錄表（詳見同署九十年度他字第一一七四號卷第十八頁，記載其中收取
    訓練費情形手排八千元、自排八千元），而被告乙○○就收費標準部分認為丁○○所述係不實的等情，亦據被告乙○○於偵查時〔詳見同署九十年度他字第一一
    七四號卷第二九頁背面稱：「（問：收費標準有無查證？）沒有，我只有聽江某
    說的，收費標準我認為他們夫妻二人其中有人說謊話。」等語〕及本院審理時〔
    詳見本院九十一年十二月十日審判筆錄第五頁稱：「（問：你寫大順駕訓班有無
    去查證，你說沒有，是聽丁○○說的，當時你說他們夫妻二人有人說謊？）筆錄
    字看不清楚，我當時說丁○○與大順駕訓班的人有人說謊。」等語〕，從而被告
    乙○○就丁○○所述第二次到大順駕訓班與班主任接洽費用變成要兩萬元乙節已
    知係其說謊，而明知丁○○所述不實，卻執意將之刊登在網路上，其就收費標準
    部分有散布文字而誹謗之犯行堪以認定。
  (三)再面積及人數部分，丁○○從未告知被告乙○○及丙○○大順駕訓班之面積及招
    生人數等情，已據證人丁○○到庭結證在卷（詳見本院九十一年十月七日訊問筆
    錄第四頁至第七頁），亦為被告乙○○及丙○○所不爭，而大順駕訓班之面積，
    被告乙○○於八十八年三月一日至臺北縣淡水地政事務所申請土地登記謄本時已
    知其面積至少在九二五四平方公尺以上，此有被告乙○○於偵查中所提八十八年
    監理所告知後所查證之土地面積計算表（詳見同署九十年度他字第一一七四號卷
    第四十頁至第四一頁，載地號淡水鎮○○○段一０六之二一、一０六之六及一一
    二之六合計面積七五八五平方公尺，八十八年監理所告知不包含之土地淡水鎮○○○段一一二之七及一一二之八計一六六九平方公尺，合計九二五四平方公尺）
    、土地登記謄本（詳見同署九十年度他字第一一七四號卷第四二頁至第四六頁，
    載八十八年三月一日申請）附卷可稽，又被告乙○○稱面積係臺北區監理所戊○○所告知有二筆地號並未使用，並請求傳訊證人賴塗生以瞭解淡欣駕訓班與大順
    駕訓班聯營時之情形，惟證人戊○○於本院審理時已到庭結證並未告知土地面積
    〔詳見本院九十一年十月七日訊問筆錄第九頁稱：「（問：淡欣的乙○○是否曾
    問過你大順駕訓班的面積？）沒有，且這是我職務上的祕密，不可以隨便說。（
    問：被告乙○○曾向法院供稱這些資料是向你查證後所製作的？）沒有這回事。
    （問：你有無告訴被告乙○○大順駕訓班的面積稍大於六千六百平方公尺，小於
    六千九百平方公尺，扣除沒有使用的部分，每場在三千平方公尺左右？）沒有。
    」等語〕及證人賴塗生亦稱於接洽大順駕訓班及淡欣駕訓班聯營時並未提及使用
    面積，復不知悉大順駕訓班之招生人數及面積〔詳見本院九十一年十月七日訊問
    筆錄第十六頁稱：「（問：你是否有跟大順提到面積、招生人數？）我只提到兩
    家是否願意聯營，我沒有向大順提到面積或招生人數。（問：大順在洽談過程中
    ，是否有向你提及面積、招生人數及教練車輛？）沒有。（問：到八十九年為止
    ，你是否知道大順駕訓班的面積及招生人數？）不知道。」等語〕，故被告乙○○應知悉大順駕訓班面積至少在九二五四平方公尺，縱採卷附被告等所提吳月理
    於九十一年九月二十一日所出具之證明認大順駕訓班有一圍籬存在多年及本院向
    行政院農業委員會林務局農林航空測量所購買之八十八年大順駕訓班上空航照圖
    認大順駕訓班確有二筆地號土地並未使用，惟依前開被告乙○○所調取之土地登
    記謄本顯示，扣除此二筆未使用之土地面積亦有七五八五平方公尺，乃被告等竟
    以在網路上稱大順駕訓班面積僅稍大於六六００平方公尺而小於六九００平方公
    尺，益徵被告等有加重誹謗之犯意甚明，是被告乙○○所稱大順駕訓班場地之面
    積及使用情形係向臺北區監理所之戊○○查證云云，亦非事實，無法採信。
  (四)另依被告乙○○所撰寫而由被告丙○○命甲○○張貼之前開「給想學開車朋友的
    一封公開信」內容顯示，大順駕訓班之面積係由招生人數三百零八人為基準所推
    算，此有前揭公開信附卷可稽（其內容面積即三０八除以十四乘以三００，亦即
    六六００），則縱以被告等所辯尚須加上一成作為教室、辦公室及停車場之面積
    ，應為七二六０平方公尺（即六六００平方公尺加上六六０平方公尺），然被告
    等於八十八年三月一日即已知悉大順駕訓班縱於扣除其所自認之未使用二筆地號
    土地之面積亦在七五八五平方公尺，況依民營汽車駕駛人訓練機構管理辦法第十
    四條附件三所示，小型車之基本教練場面積基本即應有六０００平方公尺，如教
    練場面積係在六０００平方公尺之基本面積時，其班舍建築物、停車場（含本班
    及來賓停車用）始須百分之十，超過六０００平方公尺時，僅須百分之五等情，
    此據臺北區監理所幫工程司戊○○到庭結證在卷（詳見本院九十一年十月七日訊
    問筆錄第九頁至第十頁），則依被告等前揭推算應加上作為教室、辦公室及停車
    場之面積即應為百分之五，應為六九三０平方公尺，亦遠小於被告等自認大順駕
    訓班之面積即七五八五平方公尺，足見被告乙○○所辯駕訓班的面積要扣掉一成
    云云，亦非真實，無法採憑。又大順駕訓班之面積一直維持在九三七七平方公尺
    ，其招生人數則係三百九十二人等情，亦有交通部公路局臺北區監理所八十九年
    九月二十二日八九北監二字第八九二五０三一號函、八十九年十月二十一日八九
    北監二字第八九二七七五五號函（詳見同署九十年度他字第一一七四號卷第十九
    頁、第二十頁，載明每期招生人數上限為三百九十二人，八十九年十月間土地變
    動後大順駕訓班面積仍為九三七七平方公尺）、交通部公路總局臺北區監理所九
    十一年八月八日九一北監駕字第九一一七七四二號函送之大順駕訓班土地面積變
    動情形（附於本院審理卷中，顯示大順駕訓班迭次變動土地面積均維持在九三七
七平方公尺）、臺北區監理所公私立駕訓班一覽表（附於本院審理卷中，由臺北
    區監理所戊○○提供，大順駕訓班招生人數為三百九十二人，淡欣駕訓班招生人
    數為二百八十人）等存卷可參，被告等明知大順駕訓班之面積應在九二五四平方
    公尺以上，竟以不實大順駕訓班招生人數推算其面積並加以刊登在網路上，從而
    被告等就大順駕訓班招生人數及面積部分，亦有加重誹謗之犯行堪以認定。
  (五)末被告之辯護人以「大法官會議釋字第五０三號解釋認行為人倘有相當理由確信
    其為真實者，即不能以誹謗罪之刑責相繩，並認被告等均已盡查證義務故為不罰
    ，且實際上大順駕訓班有二筆土地並未使用且有圍籬，復與航照圖相符，故被告
    等就土地面積已盡查證義務，至收費標準部分，已據丁○○證稱係伊向被告等陳
    述，是被告等加以刊載並非無據」云云，為被告置辯，惟查：
    (1)按憲法第十一條固明文規定人民有言論、講學、著作及出版之自由，惟憲法所
      保障之言論自由，並非漫無限制之絕對自由，必須所發表陳述者為「真實之陳
      述」，是個人雖非不得為文表達個人情感及思想，惟必須依事實明白清楚正確
      陳述之，若故意曲解或隱匿事實發生之經過，而冀以其不實之陳述而誤導他人
      ，自不在憲法所保障之言論自由範圍內，甚至若係以具體不實事項指摘足以毀
      損他人名譽之事者，尚成立刑法上之誹謗罪，此由辯護人所指之大法官會議釋
      字第五０三號解釋亦載明「為兼顧對於個人名譽、隱私及公共利益之保護，言
      論自由、平等非無限上綱，法為之界，惟法律對不當之言論自由及逾越憲法保
      障言論自由之界線之不當行為，非不得依法加以限制甚或處罰，故有刑法第三
      百十條第一項及第二項之誹謗罪之設，即係為保護個人法益而設，其乃防止妨
      礙他人自由權利所設之合理必要限制，亦符合憲法第二十三條規定之意旨，至
      刑法第三百十條第三項前段規定，對誹謗之事能證明其為真實者不罰，係針對
      言論內容與事實相符者之保障，並藉以限定刑罰權之範圍」等語自明。查本件
      被告等已自承就收費標準部分丁○○所述應係虛偽不實，卻故為曲解隱匿，土
      地面積其於八十八年三月一日已查知大順駕訓班至少有九二五四平方公尺，縱
      扣除其自認不使用之部分亦有七五八五平方公尺，況前揭「給想學開車朋友的
      一封公開信」係依據不實之大順駕訓班招生人數而推算，縱加上一成之辦公室
      、停車場面積七二六０平方公尺亦小於其所明知之九二五四平方公尺及七五八
      五平方公尺，況法令規定僅須加上百分之五面積，從而被告等故為不實之報導
      ，欲以該非真實之陳述進而誤導其他讀者，使任何閱讀此文之人與其相同亦認
      為大順駕訓班收費高且面積小，足以毀損由庚○○擔任負責人之大順駕訓班名
      譽，則被告等具有毀損大順駕訓班之惡意，詳如前述，即與前揭大法官解釋文
      所稱：「依其所提證據資料，認為行為人有相當理由確信其為真實者」之要件
      不符，自不得援引該件解釋文作為阻卻違法或責任之依據。
    (2)再者，縱扣除被告等自認大順駕訓班未使用之二筆土地面積，及應扣一成之面
      積，則刊載於網站上之面積亦遠小於其所明知之大順駕訓班面積，亦如前述，
      自難謂被告等係出於善意，是辯護人所稱前開各節亦委無可採。
五、綜上所述，參互各情，本件被告乙○○、丙○○二人犯行事證明確，洵堪認定，
    應予依法論科。
六、核被告乙○○、丙○○所為，均係犯刑法第三百十條第二項之散布文字誹謗罪。
    又被告乙○○、丙○○就前揭加重誹謗犯行，與甲○○、丁○○間有犯意聯絡及
    行為分擔，均依刑法第二十八條之規定，論以共同正犯。而渠等先後於同一日多
    次張貼於如事實欄之網站上，係基於接續之犯意而為之，為單純之一罪。爰審酌
    被告二人均無犯罪前科，此有臺灣高等法院被告全國前案紀錄表存卷可按，素行
    尚可，及渠等犯罪之動機、目的、手段、所生之危害、犯罪後之態度等一切情狀
    ，各量處如主文所示之刑。末按被告二人行為後，刑法第四十一條業於九十年一
    月十日修正公布，同年月十二日生效，舊法規定犯最重本刑三年以下有期徒刑以
    下之刑之罪，而受六個月以下有期徒刑或拘役之宣告，因身體、教育、職業、家
    庭之關係或其他正當事由，執行顯有困難者，得易科罰金，修正後刑法第四十一
    條第一項規定，凡犯最重本刑五年以下有期徒刑以下之刑之罪，而受六個月以下
    有期徒刑或拘役之宣告，均得易科罰金，惟查易科罰金係關於執行之事項，與罪
    刑之輕重問題無涉，自應尊重制定新法之精神，一律適用新法，不生新舊法律適
    用之比較問題，故被告二人均依新法諭知易科罰金之折算標準，以資警惕。
七、至檢察官起訴意旨另以：被告乙○○、丙○○明知大順駕訓班並未要求停車費另
    須付八千元，筆試、口試上兩星期要另付八千元，卻仍在「給想學開車朋友的一
    封公開信」上登載，引導上網讀者相信種種不實之陳述，造成大順駕訓班收費較
    高之錯誤印象，足對大順駕訓班之評價及地位造成貶低毀損，因認此部分亦涉犯
    刑法第三百十條第二項加重誹謗罪云云。訊據被告二人均否認上開加重誹謗犯行
    ，一致辯稱：前開內容係因丁○○之陳述而記載，不知其陳述係虛偽不實等語。
    經查丁○○確實有向被告乙○○、丙○○陳稱至大順駕訓班洽詢時，其班主任有
    告知停車費要另付八千元，筆試口試上兩週要另付八千元之事實，業據證人丁○○於本院九十一年十月七日訊問時證述在卷（詳見該日訊問筆錄第四頁），核與
    被告等所稱情節一致，並有前開「給想學開車朋友的一封公開信」附卷可稽（詳
    見臺灣士林地方法院檢察署九十年度他字第一一七四號卷第四頁至第五頁），是
    被告等陳稱此部分係因聽聞丁○○所述，不知為虛偽乙節，尚屬可信，故被告二
    人此部分應無加重誹謗之犯意，尚無由成立刑法第三百十條第二項加重誹謗罪，
    惟檢察官起訴意旨認此部分與前揭論罪科刑部分，有審判上一罪之關係，故不另
    為無罪之諭知，併予說明。
據上論斷，應依刑事訴訟法第四百五十二條、第二百九十九條第一項前段，刑法第二
十八條、第三百十條第二項、第四十一條第一項前段，罰金罰鍰提高標準條例第一條
前段、第二條，判決如主文。
本案經檢察官曾淑華到庭執行職務
中      華      民      國     九十一    年     十二    月    二十四    日
                                     臺灣士林地方法院刑事第三庭
                                         法  官  李  育  仁
右正本證明與原本無異。
如不服本判決，應於判決送達後十日內，向本院提出上訴狀。
                                         書記官  李  家  敏
中      華      民      國     九十二    年      一     月      二      日
附錄本判決論罪科刑依據之法條：
中華民國刑法第三百一十條：
 (誹謗罪)
  意圖散布於眾，而指摘或傳述足以毀損他人名譽之事者，為誹謗罪，處一年以下有
  期徒刑、拘役或五百元以下罰金。
  散布文字、圖畫犯前項之罪者，處二年以下有期徒刑、拘役或一千元以下罰金。
  對於所誹謗之事，能證明其為真實者，不罰。但涉於私德而與公共利益無關者，不
  在此限。
